【裁判字號】    95,上訴,1249
【裁判日期】    950629
【裁判案由】    偽造文書等
【裁判全文】
臺灣高等法院臺中分院刑事判決        95年度上訴字第1249號
上  訴  人
即  被  告  丙○○
                    （另案在臺灣臺中監獄執行中）
上列上訴人因偽造文書等案件，不服臺灣臺中地方法院95年度易
字第776號中華民國95年5月12日第一審判決（起訴案號：臺灣臺
中地方法院檢察署95年度偵字第5938、5995號），提起上訴，本
院判決如下：
    主  文
原判決撤銷。
丙○○行使偽造私文書，足以生損害於公眾及他人，處有期徒刑
陸月，如易科罰金，以佰元折算壹日，如附表一所示偽造之「
甲○○」署押（含簽名及指印）均沒收。又偽造署押，足以生損
害於公眾及他人，處有期徒刑肆月，如易科罰金，以佰元折算
壹日，如附表二所示偽造之「丁○○」署押（含簽名及指印）均
沒收。應執行有期徒刑玖月，如易科罰金，以佰元折算壹日，
如附表一、附表二所示偽造之「甲○○」及「丁○○」署押（含
簽名及指印）均沒收。
    事  實
一、丙○○因案遭通緝，其於民國九十二年八月二十三日下午四
    時三十分許，在臺北縣中和市○○路一○二號九樓之九友人
    住處，為警查獲持有改造手槍時，為掩飾自己通緝犯之身分
    ，竟基於行使偽造私文書之犯意，冒用「甲○○」之名應訊
    ，並於同日在臺北縣政府警察局永和分局（下稱永和分局）
    逮捕通知單收受本通知單人簽章欄，偽簽「甲○○」之署名
    一枚並按捺指印一枚後，行使交付於警員，表示收受逮捕通
    知及不須通知家屬到場；又接續於同日永和分局之偵訊筆錄
    、指紋卡片及翌日臺灣板橋地方法院檢察署（下稱板橋地檢
    署）之訊問筆錄，合計偽簽「甲○○」之署名四枚並按捺指
    印二十三枚，足以生損害於檢警機關對於犯罪調查之正確性
    及甲○○。嗣經板橋地檢署對「甲○○」涉嫌違反槍砲彈藥
    刀械管制條例案件提起公訴，後經內政部警政署刑事警察局
    以電腦比對上開指紋卡片結果，該指紋卡片之指紋與該局檔
    存之丙○○役男指紋相同，而發現丙○○有假冒「甲○○」
    之名應訊之嫌，然丙○○早已逃之夭夭，板橋地檢署遂對之
    發佈通緝。丙○○於九十四年一月二十一日上午七時五十五
    分許，在國道二號公路西向十七公里處，為警查獲其乘坐之
    車輛內藏有毒品時，為掩飾自己通緝犯之身分，竟另行起意
    ，基於偽造署押之犯意，冒用「丁○○」之名應訊，並於同
    日接續在國道公路警察局第六警察隊（下稱國道第六警察隊
    ）調查筆錄、搜索筆錄及濫用藥物尿液檢驗檢體監管紀錄表
    ，合計偽簽「丁○○」署名十枚並按捺指印十六枚，足以生
    損害於警察機關對於犯罪調查之正確性及丁○○。嗣丁○○
    本人（九十四年五月三日已更名為顏榮冠）接獲檢察官之傳
    票，於九十四年五月十三日到庭應訊陳明係遭他人冒名，復
    經內政部警政署刑事警察局以附表二編號３上之指紋輸入該
    局指紋電腦檔案比對結果，發現與檔存丙○○指紋卡右拇指
    指紋相符，而發現其情。
二、案經台灣板橋地方法院檢察署、台灣台中地方法院檢察署呈
    請台灣高等法院檢察署核轉台灣台中地方法院檢察署檢察官
    偵查起訴。
    理  由
一、訊據上訴人即被告丙○○對於上開事實坦承不諱，且前述被
    告於九十二年八月二十三日冒名「甲○○」所採集之指紋卡
    ，與被告於九十四年一月二十一日冒名「丁○○」在濫用藥
    物尿液檢驗檢體監管紀錄表所按捺之指印，經送內政部警政
    署刑事警察局比對確認結果，確實均為被告之指印無誤，分
    別有該局九十二年十月三十日刑紋字第○九二○二○七○二
    五號函（見板橋地檢署94年偵緝字第781號卷第21 頁）及九
    十四年五月二十四日刑紋字第○九四○○七九八八三號鑑驗
    書（見桃園地檢署94年度毒偵字第1483號卷第46頁）在卷可
    稽，復有前開永和分局逮捕通知書、偵訊筆錄、指紋卡片、
    板橋地檢署訊問筆錄及國道第六警察隊調查筆錄、搜索筆錄
    、濫用藥物尿液檢驗檢體監管紀錄表附卷可憑，足見被告自
    白與事實相符。本件事證明確，被告犯行堪以認定。
二、按簽寫他人姓名並按捺指印，該指印同為代表被冒用者之姓
    名，作用及效力與署押無異，亦屬署押之一種。本件被告冒
    名「甲○○」所偽簽並捺印之逮捕通知書，自形式上觀察，
    係表示其收受逮捕通知及不須通知家屬到場之意旨，被告偽
    簽後持以行使交付警員，復接續在永和分局偵訊筆錄、指紋
    卡片及板橋地檢署訊問筆錄偽簽「甲○○」署名並按捺指印
    ，核其此部分所為，係犯刑法第二百十六條、第二百十條之
    行使偽造私文書罪。起訴書認被告上開所為係犯刑法第二百
    十七條第一項之偽造署押罪嫌，尚有未合，起訴法條應予變
    更。被告偽造「甲○○」署押之行為，為偽造私文書之部分
    行為，偽造私文書後復持以行使，偽造之低度行為應為行使
    之高度行為所吸收，均不另論罪。原審法院檢察官於論罪時
    認被告此部分行為構成行使偽造私文書罪及偽造署押罪之牽
    連犯，容有未洽。另被告在附表二所示國道第六警察隊調查
    筆錄、搜索筆錄及濫用藥物尿液檢驗檢體監管紀錄表偽簽「
    丁○○」署名並按捺指印之行為，則係犯刑法第二百十七條
    第一項之偽造署押罪。被告所犯上揭二罪，時間相隔逾一年
    ，冒用之對象亦不同，顯係出於各別犯意為之，行為互殊，
    罪名有異，應予分論併罰。被告於如附表一編號１、２、３
    各文件上偽造「甲○○」指印之偽造署押行為，係偽造私文
    書之部分行為；另在附表二所示各文件上偽造「丁○○」指
    印之行為，係偽造署押之部分行為，均為起訴效力所及，本
    院得併予審理。
三、原審認被告犯罪事證明確，予以論罪科刑，固非無見，惟原
    判決對於上開為起訴效力所及部分，未敘明得併予審理之理
    由，自有未洽。被告上訴意旨認原審量刑過重，指摘原判決
    不當，雖無理由，惟原判決既有上述可議之處，即屬無可維
    持，應由本院將原判決撤銷改判。爰審酌被告曾犯偽造文書
    、槍砲彈藥刀械管制條例、毒品危害防制條例等罪，素行不
    佳，有卷附臺灣高等法院被告前案紀錄表可參，其於九十一
    年間已因冒用他人名義簽署機車買賣契約書及舉發道路交通
    管理事件單，而經法院判刑五月確定，有臺灣臺北地方法院
    九十四年度訴緝字第九四號刑事判決附卷可佐（見苗栗地檢
    署九十四年偵緝字第一二八號卷第一四至一六頁），竟不思
    悔改，另行起意犯下本案，其冒名應訊之行為，足以妨害偵
    查機關調查犯罪之正確性，浪費司法資源，並使甲○○、丁○○受有刑事追訴之危險，惟念其事後坦承犯行等一切情狀
    ，分別量處如主文第二項所示之刑並定其應執行之刑，及就
    宣告刑、執行刑均諭知易科罰金折算之標準。如附表一、二
    所示偽造之「甲○○」及「丁○○」簽名及指印，係偽造之
    署押，均應依刑法第二百十九條規定宣告沒收。
據上論結，應依刑事訴訟法第三百六十九條第一項前段、第三百
六十四條、第二百九十九條第一項前段、第三百條，刑法第二百
十六條、第二百十條、第二百十七條第一項、第五十一條第五款
、第四十一條第一項前段、第二項、第二百十九條，罰金罰鍰提
高標準條例第二條，判決如主文。
本案經檢察官乙○○到庭執行職務。
中    華    民    國    95    年    6    月     29    日
            刑事第四庭  審判長法  官  洪  耀  宗
                              法  官  劉  登  俊
                              法  官  江  德  千
上列正本證明與原本無異。
偽造文書部分得上訴。
偽造署押部分不得上訴。
如不服本判決應於收受送達後十日內向本院提出上訴書狀，其未
敘述上訴之理由者並得於提起上訴後十日內向本院補提理由書（
均須按他造當事人之人數附繕本）。
                              書記官  吳  麗  琴
中    華    民    國    95    年  6    月    30       日
【附錄論罪科刑法條】
刑法第二百十六條
行使第二百十條至第二百十五條之文書者，依偽造、變造文書或
登載不實事項或使登載不實事項之規定處斷。
刑法第二百十條
偽造、變造私文書，足以生損害於公眾或他人者，處五年以下有
期徒刑。
刑法第二百十七條第一項
偽造印章、印文或署押，足以生損害於公眾或他人者，處三年以
下有期徒刑。
【附表一】冒名「甲○○」部分
┌──┬────────┬─────────┬───────────┐
│編號│ 文件名稱       │  偽造之簽名指印  │    備註              │
├──┼────────┼─────────┼───────────┤
│ １ │ 永和分局逮捕通 │「甲○○」簽名1枚 │板橋地檢署92偵15997號 │
│    │ 知書           │          指印1枚 │卷第14頁              │
├──┼────────┼─────────┼───────────┤
│ ２ │ 永和分局偵訊筆 │「甲○○」簽名3枚 │板橋地檢署92偵15997號 │
│    │ 錄             │          指印3枚 │卷第11-12頁           │
├──┼────────┼─────────┼───────────┤
│ ３ │ 永和分局指紋卡 │「甲○○」指印20枚│板橋地檢署92偵15997號 │
│    │ 片             │                  │卷第36頁              │
├──┼────────┼─────────┼───────────┤
│ ４ │ 板橋地檢署訊問 │「甲○○」簽名1枚 │板橋地檢署92偵15997號 │
│    │ 筆錄           │                  │卷第40頁              │
└──┴────────┴─────────┴───────────┘
【附表二】冒名「丁○○」部分
┌──┬────────┬─────────┬───────────┐
│編號│文件名稱        │  偽造之簽名指印  │  備註                │
├──┼────────┼─────────┼───────────┤
│    │國道第六警察隊調│「丁○○」簽名3枚 │桃園地檢署94毒偵1483號│
│ １ │查筆錄          │          指印9枚 │卷第6-8頁             │
├──┼────────┼─────────┼───────────┤
│ ２ │國道第六警察隊搜│「丁○○」簽名3枚 │桃園地檢署94毒偵1483號│
│    │索筆錄          │          指印3枚 │卷第17-19頁           │
├──┼────────┼─────────┼───────────┤
│ ３ │國道第六警察隊濫│「丁○○」簽名4枚 │桃園地檢署94毒偵1483號│
│    │用藥物尿液檢驗檢│          指印4枚 │卷第52頁              │
│    │體監管紀錄表    │                  │                      │
└──┴────────┴─────────┴───────────┘
                                                      Ａ


司法院資訊處製作；財團法人民間司法改革基金會備份。
